【裁判字號】    96,聲,3015
【裁判日期】    970407
【裁判案由】    發還擔保金
【裁判全文】
臺灣板橋地方法院民事裁定              96年度聲字第3015號
聲  請  人
即  債權人  寶華商業銀行股份有限公司（原名泛亞商業銀行股
            份有限公司）
法定代理人  甲○○
相  對  人
即  債務人  乙○○○
            丙○○
上列聲請人聲請發還擔保金事件，本院裁定如下：
    主  文
聲請人關於為相對人王政鴻於本院八十八年度存字第二○六四號
擔保提存事件一案所提存之中央政府重大交通建設公債八十六年
度乙類第三期債票，面額新臺幣壹佰萬元券貳張（號碼：八六Ｇ
○一一七四Ｄ、八六Ｇ○一一七五Ｄ）及中央政府重大交通建設
公債八十六年度乙類第十期債票，面額新臺幣壹拾萬元券肆張（
號碼：八六Ｆ○五七九○Ｂ～八六Ｆ○五七九三Ｂ）；均附第三
期至第十五期息票，合計新臺幣貳佰肆拾萬元准予發還。
聲請人其餘聲請駁回。
聲請程序費用由相對人王政鴻負擔。
    理  由
一、本件聲請意旨略以：聲請人與相對人間假扣押事件，前依本
    院82年度裁全字第2320號民事裁定，提供擔保後，聲請就相
    對人之財產予以假扣押在案。嗣聲請人聲請變換提存物，並
    改以如主文第1 項所示之擔保物。茲因本件相對人之不動產
    業經本院82年度執地字第8562號、83年度執字第5278號拍定
    在案，聲請人並依民事訴訟法第104條第1項第3 款規定向本
    院聲請催告相對人行使權利，經本院以96年度聲字第2240號
    發函通知相對人在案，迄今其所定21日之期間應已屆滿，而
    相對人仍未行使權利，爰依法聲請返還前開提存物等語；並
    提出本院82年度全字第2320號民事裁定、82年度存字第2115
    號提存書、88年度聲字第308號民事裁定、88年度存字第206
    4 號提存書、82年度民執地字第8562號通知函暨分配表、83
    年度民執土5278號通知函影本各1件為證。
二、按訴訟終結後，供擔保人證明已定20日以上之期間，催告受
    擔保利益人行使權利而未行使者，或法院依供擔保利益人之
    聲請，通知受擔保利益人於一定期間內行使權利並向法院為
    行使權利之證明而未證明者，法院應依供擔保人之聲請，以
    裁定命返還其提存物或保證書，民事訴訟法第104條第1項第
    3款定有明文，依同法第106條之規定，於其他依法令供訴訟
    上之擔保者，亦準用之。其中所謂訴訟終結，在因假扣押或
    假處分所供擔保之場合，因該擔保係為保障受擔保利益人因
    該假扣押或假處分所受損害而設，倘執行法院已依假扣押或
    假處分裁定為假扣押或假處分之執行，則在供擔保人撤回假
    扣押或假處分之執行前，受擔保利益人所受損害仍可能繼續
    發生，損害額既尚未確定，自難強令其行使權利，必待供擔
    保人已撤回假扣押或假處分之執行，始得謂為訴訟終結，最
    高法院87年台抗字第234 號裁定意旨可資參照。次按擔保提
    存之提存人於提存後，其假扣押、假處分所保全之請求，其
    本案訴訟已獲全部勝訴判決確定；其請求取得與確定判決有
    同一效力者，得聲請該管法院提存所返還提存物，提存法第
    18條第1項第5款定有明文。
三、經查，聲請人聲請本院於民國82年10月22日以82年度裁全星
    字第2320號裁定准予假扣押，聲請人據以聲請本院以82年度
    執全字第1593號假扣押執行程序對相對人王政鴻之財產予以
    假扣押在案，惟因上開假扣押執行標的物與本院82年度執全
    字第1571號假扣押執行事件之標的物相同，乃併入該案執行
    ，嗣前開假扣押執行乙案併入本院82年度執字第8562號強制
    執行事件，此有本院民事執行辦案進行簿影本2 紙及本院調
    卷單2 紙在卷可稽，然前開卷宗因已逾卷宗保存期限已於93
    年10月2 日銷毀，致本院無從調閱查證。惟查，銷毀因已逾
    卷宗保存期限之假扣押卷宗須符合該假扣押事件已非繫屬本
    院，或該假扣押事件已因終局執行而終結，或已撤回該假扣
    押執行程序之情形，是本件堪認已符合民事訴訟法第104 條
    第1 項第3 款所定之「訴訟終結」情形。嗣聲請人聲請本院
    催告相對人王政鴻行使權利，亦經本院於96年8 月29日以板
    院輔民弘96年度聲字第2240號函催告相對人行使權利，復經
    本院調取該卷宗查核無誤，惟於送達後相對人王政鴻迄未行
    使權利，並有臺灣臺北地方法院96年12月11日北院隆文人字
    第0960005884號函1份、本院民事紀錄科查詢表4份附卷可證
    ，揆諸前揭法條之規定，聲請人就相對人王政鴻部分之聲請
    即有理由，應予准許。
四、至相對人乙○○○部分，聲請人已就前開假扣押所欲保全之
    債權向本院聲請對相對人乙○○○核發支付命令，經本院於
    83年8月25日以83年度促字第10847號支付命令裁定全部准許
    ，並已於83年10月26日確定在案，此有前開支付命令裁定暨
    確定證明書影本各1 件附於本院83年度執字第5278號清償債
    務強制執行案卷，是本件聲請人就假扣押所欲保全之債權，
    其本案訴訟既已獲本院依督促程序核發支付命令確定，依前
    揭法條之規定，提存所是否得逕行發還提存物，應由提存所
    自行審酌，本院無從置喙，則聲請人就相對人乙○○○部分
    之聲請應予駁回。
五、依民事訴訟法第95條、第79條，裁定如主文。
中    華    民    國    97    年    4     月     7    日
                  民事第一庭    法  官  周舒雁
以上正本證明與原本無異。
如對本裁定抗告，須於裁定送達後10日內向本院提出抗告狀，並
應繳納抗告裁判費新臺幣1,000元。
中    華    民    國    97    年    4     月     7    日
                                書記官  許慧貞


司法院資訊處製作；財團法人民間司法改革基金會備份。
